# 非同一控制下合并

提问人：songchao130533 时间：2011-08-01 08:54:45
假设A公司、B公司 2009 年投资成立C公司，各投资 200 万元成立C公司。 2011 年A购买B的全部股权，支付股权转让款 400 万元，假设此时c的净资产为 600 万元，净资产等于公允价值。这样A在并表时因购买C的股权形成商誉 100 万元，同时按照会计准则解释 4 ，)在合并财务报表中，对于购买日之前持有的被购买方的股权，应当按照该股权在购买日的公允价值进行重新计量，公允价值与其账面价值的差额计入当期投资收益 ；购买日之前持有的被购买方的股权涉及其他综合收益的，与其相关的其他综合收益应当转为购买日所属当期投资收益。购买方应当在附注中披露 其在购买日之前持有的被购买方的股权在购买日的公允价值、按照公允价值重新计量产生的相关利得或损失的金额。
问题：
A在并表时，这对原持有C的股权，按照购买B的价格，需确认投资收益 借：长期股权投资 100 万元 贷：投资收益 100 万元最终这 100 万元在合并报表时，计入商誉。这样，合并报表的商誉成了 200 万元。
我想确认解释 4 中“对于购买日之前持有的被购买方的股权”是指所有的股权，还是仅指购买的股权，因为此处因购买行为，把A投资设立C时的股权也确认了一笔商誉是否合理？

回答人：chenyiwei
回复 nikankan 的帖子
我感觉不一定。如果“此时c的净资产为 600 万元，净资产等于公允价值”中的公允价值仅仅指C的可辨认净资产于购买日的公允价值，则这部分原持有的 50 ％股权的整体公允价值可能是 400 万，这时的购买日确认商誉＝ 800 － 600 ＝ 200 万。所以需要进一步了解此处的“公允价值 600万元”的具体含义，以及本次溢价收购 50 ％股权的原因，才能确定原持有的 50 ％股权于购买日的公允价值应当是 300 万还是 400 万，或者两者中间的某一个金额。

回答人：chenyiwei
回复 chinatukai 的帖子
理论上，应该要进行一次以购买日为基准日，以“购买对价分摊（PPA）”为目的的评估，现在很多评估机构都可以做这种业务的。在你所说的条款中，“评估价格A+100万元”的确切含义比较重要：是仅指按重置成本法确定的单项可辨认净资产公允价值，还是其他？能否单独确定各项可辨认资产、负债于购买日的公允价值？

回答人：chenyiwei
回复 songchao130533 的帖子
1 、是否可确认收益，主要取决于原先所持的 50 ％股权在购买日的公允价值。
2 、“因为A是出自成立C的 而不是从别的公司购买的 不应该产生商誉”的说法不恰当。即使A自C设立时开始一直是股东，但原先对C无控制，后来通过股权收购取得控制权，构成非同一控制下合并的，也会形成商誉。因此，是否存在商誉，关键不是看是否自被投资方成立以来一直是股东，而是是否自被投资方成立以来一直对其具有控制权。